【裁判字號】    92,裁,209
【裁判日期】    920220
【裁判案由】    免職
【裁判全文】
最  高  行  政  法  院  裁  定                    九十二年度裁字第二○九號
    聲  請  人  甲○○
                丙○○
                乙○○
                              （送達代收人  蕭元亮律師
右聲請人因免職事件，對於中華民國九十年十二月二十日本院九十年度裁字第一○七
六號裁定，聲請再審。本院裁定如左：
    主  文
再審之聲請駁回。
再審訴訟費用由聲請人負擔。
    理  由
一、按當事人對於本院所為裁定聲請再審，必須原裁定具有行政訴訟法第二百七十三
    條第一項、第二項所列情形之一者，始得為之，觀之行政訴訟法第二百八十三條
    規定自明。
二、本件聲請再審意旨略以：原裁定以聲請人未經合法之再訴願程序，駁回聲請人之
    訴，適用法規顯有錯誤；再訴願決定以盧荊州死亡，本件爭訟標的專屬於盧荊州
    本身，而決定不受理，原裁定認再訴願決定不予受理並無違誤，惟未說明不予受
    理之法律依據，有不適用法則及不附理由之違法；本件爭訟標的，並非專屬於盧
    荊州公法上權利義務之問題，尚有遺族得否請求撫恤的財產上利害關係，原裁定
    未說明繼承人不能承受行政訴訟之法律上憑據，適用法規亦有錯誤；又原處分係
    依據無效之行政規則，屬違法之行政處分，自應予撤銷云云。
三、按行政機關對所屬公職人員所為之免職處分，係改變公職人員之身分關係，直接
    影響人民服公職之權利，實質上屬於對違法或失職之公職人員所為之懲戒處分。
    因懲戒處分無從對受處分人之繼承人執行，故其性質上係專屬於受處分人一身，
    不得作為繼承之對象。如受處分人於免職處分之行政救濟程序中死亡，其當事人
    能力即行喪失，尚未確定之免職處分，對該受處分人也喪失繼續存在之意義而失
    效。受處分人之繼承人自不得承受行政救濟程序提起行政訴訟，受理行政訴訟之
    行政法院應以其訴為不合法，裁定駁回其繼承人之訴。本院原裁定以：本件聲請
    人之被繼承人盧荊州原為中央造幣廠十四等工程師，經該廠於八十八年七月二日
    以（八八）台幣人字第○四九四號令記兩大過免職。盧荊州不服，向中央銀行提
    起訴願，經遭駁回，於八十九年一月十三日向行政院提起再訴願。旋盧荊州於八
    十九年二月十二日死亡，聲請人於八十九年三月三十一日向行政院提出聲明承受
    暨續行再訴願聲請狀，聲明承受暨續行再訴願。經再訴願決定以盧荊州所涉係免
    職案件，該職務本身對盧荊州之權利、義務具有一身之專屬性，依民法第一千一
    百四十八條但書規定，非得為繼承之標的。本案業因盧荊州死亡致再訴願標的無
    所依附，所提再訴願，應不予受理。查依本院最近之見解，公法上權利義務專屬
    於被繼承人本身者，繼承人既不得繼承，故亦不得承受其行政爭訟。再訴願決定
    ，以系爭之公法上權利義務關係，專屬於聲請人之被繼承人盧荊州本身，並非聲
    請人所得繼承，因而於盧荊州死亡後，通知其再訴願代理人，盧荊州所提起之再
    訴願，應不繼續審理，並否准聲請人承受再訴願程序之申請，而決定聲請人申請
    續行之再訴願，應不予受理，核無違誤，應予維持。至聲請人因系爭行政處分被
    撤銷所得享有之權益，核屬事實上之利害關係，尚不能據以認定其與系爭免職處
    分之撤銷，有法律上之利害關係，依本院最近之見解，亦非得承受行政爭訟之理
    由等由，駁回聲請人在前訴訟程序之訴，另聲請人其餘實體之主張，已無從審理
    ，併予指明，經核原裁定業已敘明前揭理由，於法核無違背。至原裁定以本件未
    經合法之再訴願程序，將上訴人之訴駁回，其理由容有未合，惟其結果尚無不同
    ，仍應予維持。又聲請人所指本件爭訟標的，並非專屬於盧荊州公法上權利義務
    之問題，尚有遺族得否請求撫恤的財產上利害關係，應得承受行政訴訟云云，核
    屬聲請人對本件法律見解之誤解，殊無足採。本件核無前揭規定之再審事由，聲
    請人執前述各點，指摘原裁定適用法規顯有錯誤，求予廢棄，難謂有理由，應予
    駁回。
四、依行政訴訟法第二百八十三條、第二百七十八條第二項、第一百零四條、民事訴
    訟法第九十五條、第七十八條、第八十五條第一項前段，裁定如主文。
中    華    民    國    九十二      年      二        月    二十        日
                    最 高 行 政 法 院  第 四 庭
                                審 判 長 法  官      廖  政  雄
                                         法  官      趙  永  康
                                         法  官      林  清  祥
                                         法  官      鍾  耀  光
                                         法  官      姜  仁  脩
右  正  本  證  明  與  原  本  無  異
                                         法院書記官  蘇  金  全
中    華    民    國    九十二      年      二        月    二十一      日


司法院資訊處製作；財團法人民間司法改革基金會備份。
